臺灣高等法院民事裁定　　　　　　　　 100年度家聲字第41號
聲　請　人　練文魁
上列聲請人因與相對人練美鳳等間清償借款事件提起再審之訴，
聲請訴訟救助，本院裁定如下：
    主  文
聲請駁回。
    理  由
一、按當事人無資力支出訴訟費用者，法院應依聲請，以裁定准
    予訴訟救助。但顯無勝訴之望者，不在此限，民事訴訟法第
    107條第1項定有明文。所謂顯無勝訴之望者，係指聲請訴訟
    救助之當事人所提起之訴、上訴、提起再審之訴、或聲請再
    審，無須經法院調查辯論，依其主張之事實顯然無獲得勝訴
    之望者而言。
二、聲請意旨略謂：聲請人生活困難，三餐不繼，且經商失利，
    復入獄2 次，實無資力支出再審訴訟費用，臺灣基隆地方法
    院民國100 年度家救字第44號裁定曾准予聲請人訴訟救助。
    本件再審之訴書狀中已詳述再審理由，聲請人聲請之證人足
    以證明聲請人與相對人間確有新臺幣（下同）250 萬元之借
    貸合意存在，聲請人所提再審之訴有勝訴之望，爰依民事訴
    訟法第107條、第109條之規定，聲請本院准予訴訟救助等語
    ，並提出基隆市信義區義和里辦公處清寒證明書（見本院聲
    請訴訟救助卷第4頁）為證。
三、經查：
  (一)按提起再審之訴，應表明再審理由，民事訴訟法第501條第1
    項第4 款定有明文。所謂表明再審理由，係指必須敘明確定
    判決有何合於民事訴訟法第496條第1項各款之原因之具體情
    形而言，如未依法表明，其再審之訴即屬不合法，且毋庸命
    其補正，法院應依同法第502條第1項規定，以裁定駁回之（
    最高法院61年台再字第137 號、70年台再第35號判例意旨參
    照）。
  (二)本件聲請人就本院99年度家上易字第43號判決（下稱原確定
    判決）提起再審之訴（即本院100年家再易字第5號），其再
    審之訴主張：原確定判決有民事訴訟法第496條第1項第13款
    及第497 條之再審理由，並謂傳喚證人練懿樂（聲請人之子
    ）、練燦樑（聲請人之大哥）、鄭美珠（聲請人之大嫂）、
    練怡如、練怡亨（聲請人二哥二名女兒），即足以證明再審
    之訴兩造間有205萬元及利息8,000元之借貸合意存在云云，
    惟查：當事人發現未經斟酌之證物或得使用該證物者，得以
    再審之訴對於確定終局判決聲明不服，但以如經斟酌可受較
    有利益之裁判者為限；依同法第466 條不得上訴於第三審法
    院之事件，其經第二審確定之判決，如就足影響於判決之重
    要證物，漏未斟酌，亦得提起再審之訴，民事訴訟法第496
    條第1項第13款、第497條前段固定有明文。然民事訴訟法第
    496條第1項第13款規定「發現未經斟酌之證物或得使用該證
    物」及第497 條前段規定「重要證物漏未斟酌」之再審事由
    ，均係指物證而言，並不包含人證，聲請人所執上開再審事
    由，均屬人證，於法不合。
  (三)綜此，聲請人所提再審之訴並不合法，顯無勝訴之望，依首
    揭條文及說明，聲請人就該再審之訴之訴訟費用聲請訴訟救
    助，即不應准許，應予駁回。爰裁定如主文。
中    華    民    國   100    年    11    月    30    日
                    民事第四庭
                        審判長法  官 張劍男
                              法  官 翁昭蓉
                              法  官 陳靜芬
正本係照原本作成。
不得抗告。
中    華    民    國   100    年    12    月    1     日
                              書記官 應瑞霞